臺灣新竹地方法院刑事判決
110年度交訴字第77號
公  訴  人  臺灣新竹地方檢察署檢察官
被      告  林錦堂


選任辯護人  吳彥德律師（法扶律師）
上列被告因公共危險等案件，經檢察官提起公訴（109年度偵字
第13197號)，本院判決如下：
    主  文
林錦堂犯肇事致人傷害逃逸罪，處有期徒刑陸月，如易科罰金，
以新臺幣壹仟元折算壹日。緩刑貳年。
被訴過失傷害部分公訴不受理。 
    事  實
一、林錦堂於民國109年8月18日下午5時12分許，駕駛車牌號碼0
    00-00號營業用小客車，在新竹市○區○○路○段000號前劃有禁
    止停車線之外側車道，本應注意後方車道上行進中之車輛並
    讓其先行，而依當時情形，並無不能注意之情事，竟疏未注
    意，而貿然向左起駛，適有黃意雁(未提出告訴)騎乘車牌號
    碼000-0000號普通重型機車沿光復路二段由東向西（起訴書
    誤載為由南向北，應予更正）駛至該處，因閃避林錦堂前開
    營業用小客車而緊急剎車，鄭建中騎乘車牌號碼000-0000號
    普通重型機車沿同路段、同方向行駛在黃意雁機車左後方，
    因疏未注意車前狀況及與右前方車輛之並行間隔，因此撞及
    黃意雁機車左後方，致黃意雁、鄭建中均人、車倒地，鄭建
    中因此受有左肩挫傷、左肘擦傷、左膝擦傷、左大腿擦傷之
    傷害（所涉過失傷害部分嗣經鄭建中撤回告訴，詳後述）。
    詎林錦堂於肇事後，明知鄭建中人、車倒地且因上開車禍受
    有傷害，仍基於肇事逃逸之故意，未報警處理或採取必要之
    救護措施，亦未經鄭建中之同意，即擅自駕車離開現場，嗣
    為警獲報後循線查獲。
二、案經鄭建中訴由新竹市警察局第二分局報告臺灣新竹地方檢
    察署檢察官偵查起訴。
　　理  由
甲、有罪部分　　
壹、程序方面
一、按被告以外之人於審判外之陳述，經當事人於審判程序同意
    作為證據，法院審酌該言詞陳述或書面陳述作成時之情況，
    認為適當者，得為證據。當事人、代理人或辯護人於法院調
    查證據時，知有刑事訴訟法第159條第1項不得為證據之情形
    ，而未於言詞辯論終結前聲明異議者，視為有前項之同意。
    刑事訴訟法第159條之5第1項、第2項分別定有明文。經查，
    本判決所引用以下被告以外之人於審判外之陳述，迄本案言
    詞辯論終結前，公訴人、被告及其辯護人均未表示異議，本
    院審酌上開證據作成時，並無違法或不當之情況，又均無證
    明力明顯過低之情形，因認上開證據方法均適當得為證據，
    依上揭規定，應均有證據能力。
二、本判決所引用其餘所依憑判斷之非供述證據，亦無證據證明
    係違反法定程序所取得，或其他不得作為證據之情形，且與
    本案待證事實間復具有相當關聯性，依刑事訴訟法第158條
    之4規定之反面解釋，亦均有證據能力。　　
貳、實體方面
一、認定犯罪事實所憑之證據及認定之理由：
　⒈上開犯罪事實，業據被告於警詢及偵查中為不利於己之陳述
    （偵字第13197號卷第4至5、58至59頁），並於本院審理中
    坦承不諱（本院卷第124頁），核與證人即告訴人鄭建中、
    證人黃意雁於警詢、偵查中之證述相符（偵字第13197號卷
    第6至7、8至9、52至54頁），此外，並有新竹市警察局第二
    分局交通隊交安組警員林廷鎧於109年10月28日製作之偵查
    報告1份（偵字第13197號卷第3頁）、告訴人新竹馬偕紀念
    醫院普通診斷證明書1份（偵字第13197號卷第10頁）、證號
    查詢汽車及機車駕駛人資料3份（偵字第13197號卷第16、20
    、23頁）、車輛詳細資料報表3份（偵字第13197號卷第17、
    21、24頁）、道路交通事故現場圖1份（偵字第13197號卷第
    28頁）、道路交通事故調查報告表㈠㈡各1份（偵字第13197號
    卷第29至31頁）、新竹市警察局交通警察隊第三組道路交通
    事故肇事人自首情形紀錄表1份（偵字第13197號卷第32頁）
    、行車紀錄器錄影畫面翻拍照片17張（偵字第13197號卷第3
    5至39頁）、現場及車損照片28張（偵字第13197號卷第40至
    46頁）、交通部公路總局新竹區監理所110年2月22日竹監鑑
    字第1090402713號函1份（偵字第13197號卷第76頁）、本院
    勘驗行車記錄器影像之勘驗筆錄及勘驗畫面擷圖1份（本院
    卷第111至113、125至140頁）附卷可稽，足認被告前開任意
    性自白核與事實相符，堪予採信。
  ⒉綜上所述，本案事證明確，被告此部分犯行洵堪認定，應予
    依法論科。
二、論罪科刑：
  ㈠按行為後法律有變更者，適用行為時之法律。但行為後之法
    律有利於行為人者，適用最有利於行為人之法律，刑法第2
    條第1項定有明文。查被告行為後，刑法第185條之4業於110
    年5月28日修正公布，自110年5月30日施行。修正前刑法第1
    85條之4規定：「駕駛動力交通工具肇事，致人死傷而逃逸
    者，處1年以上7年以下有期徒刑」，修正後該條文規定：「
    駕駛動力交通工具發生交通事故，致人傷害而逃逸者，處6
    月以上5年以下有期徒刑；致人於死或重傷而逃逸者，處1年
    以上7年以下有期徒刑。犯前項之罪，駕駛人於發生交通事
    故致人死傷係無過失者，減輕或免除其刑」。修正後刑法第
    185條之4第1項規定，將「肇事」修正為「發生交通事故」
    以資明確外，亦就違反注意義務之情節、法益侵害之程度，
    訂定不同之法定刑度，以合於司法院釋字第777號所揭示就
    犯罪情節輕微個案，原法定刑有顯然過苛之處罰，不符憲法
    罪刑相當原則之意旨。經比較新舊法結果，修正後第185條
    之4第1項前段規定之法定刑、同條第2項規定之構成要件減
    免，均較修正前之規定為輕，自以修正後刑法第185條之4第
    1項前段規定較有利於被告，依刑法第2條第1項但書之規定
    ，本案應適用修正後刑法第185條之4第1項前段規定論處。
    是核被告所為，係犯修正後刑法第185條之4第1項前段之肇
    事致人傷害逃逸罪。
  ㈡爰以行為人責任為基礎，審酌被告於駕駛車輛肇事後，未為
    必要之救護，亦未報警，罔顧受傷者生命、身體安全，顯然
    欠缺尊重其他用路人生命、身體之觀念，對於傷者及社會道
    路交通安全造成危害，所為實值非難；惟念其犯後坦承犯行
    之犯後態度，且已與告訴人調解成立並給付賠償金額，告訴
    人表示希望從輕量刑等情，有調解筆錄、本院公務電話紀錄
    各1份附卷可參（本院卷第33、83頁），暨其犯罪之動機、
    目的、素行、所生危害、告訴人之傷勢程度，兼衡其自述國
    中畢業之教育程度，目前從事保全工作，家庭經濟狀況勉持
    （本院卷第122頁）等一切情狀，量處如主文第1項所示之刑
    ，並諭知易科罰金之折算標準。
　㈢末查，被告前因故意犯罪受有期徒刑以上刑之宣告，執行完
    畢後，5年以內未曾因故意犯罪受有期徒刑以上之宣告，有
    臺灣高等法院被告前案紀錄表在卷足按，其因一時失慮，偶
    罹刑典，犯後終知坦承犯行，且與告訴人調解成立，業已賠
    償告訴人，深具悔意，且告訴人表示希望從輕量刑，同意給
    予被告緩刑機會等語，有本院公務電話紀錄1份在卷可佐（
    本院卷第83頁），堪認經此偵、審程序及上開刑之宣告後，
    應知所警惕。本院認上開所宣告之刑，以暫不執行其刑為適
    當，爰依刑法第74條第1項第2款規定，宣告緩刑2年，以勵
    自新。
乙、公訴不受理部分
壹、公訴意旨另以：被告有上述過失導致告訴人受有前揭傷害，
    因認被告涉有刑法第284條前段之過失傷害罪嫌。惟按告訴
    乃論之罪，告訴人於第一審辯論終結前，得撤回其告訴，又
    告訴經撤回者，應諭知不受理之判決，刑事訴訟法第238條
    第1項、第303條第3款分別定有明文。
貳、查本案告訴人告訴被告過失傷害案件，公訴人認被告所涉為
    過失傷害罪嫌，而依刑法第287條前段之規定，該罪須告訴
    乃論。茲據告訴人撤回告訴，有聲請撤回告訴狀1紙附卷可
    稽（本院卷第71頁），揆諸前開規定，爰就此部分為公訴不
    受理之諭知。
據上論斷，應依刑事訴訟法第299條第1項前段、第303條第3款，
判決如主文。
本案經檢察官蔡宜臻提起公訴，檢察官林李嘉到庭執行職務。　
中　　華　　民　　國　　111 　年　　8 　　月　　11　　日
　　　　　　　　　刑事第三庭　　審判長法　官　賴淑敏
　　　　　　　　　　　　　　　　　　　法　官　黃怡文
　　　　　　　　　　　　　　　　　　　法　官　王靜慧
以上正本證明與原本無異。
如不服本判決應於收受本判決後20日內向本院提出上訴書狀，上
訴書狀應敘述具體理由。上訴書狀未敘述上訴理由者，應於上訴
期間屆滿後20日內補提理由書狀於本院(均須按他造當事人之人
數附繕本 )「切勿逕送上級法院」。 
中　　華　　民　　國　　111 　年　　8 　　月　　12　　日
                                      書記官  陳怡君　　附錄本案論罪科刑法條：
修正後刑法第185條之4
駕駛動力交通工具發生交通事故，致人傷害而逃逸者，處六月以
上五年以下有期徒刑；致人於死或重傷而逃逸者，處一年以上七
年以下有期徒刑。
犯前項之罪，駕駛人於發生交通事故致人死傷係無過失者，減輕
或免除其刑。